【裁判字號】    89,易,3088
【裁判日期】    900724
【裁判案由】    詐欺
【裁判全文】
臺灣桃園地方法院刑事判決                        八十九年度易字第三八八號
    公  訴  人  臺灣桃園地方法院檢察署檢察官
    被      告  戊○○
                甲○○
右列被告因詐欺等案件，經檢察官提起公訴（八十九年度偵字第一五七八七號），本
院判決如左︰
    主  文
戊○○共同意圖為自己不法之所有，以詐術使人將本人之物交付，處有期徒刑伍月，
如易科罰金以參佰元折算壹日。
甲○○共同意圖為自己不法之所有，以詐術使人將本人之物交付，處有期徒刑參月，
如易科罰金以參佰元折算壹日，緩刑貳年。
    事  實
一、戊○○因駕計程車出車禍，需賠償被害人新台幣（下同）六萬元，又因該車老舊
    修引擎需付款五萬元及七萬元，另有積欠他人債務、被人倒債等，亟需資金週轉
    ，明知自己已無支付能力，竟與其妻知情之甲○○共同基於意圖為自己不法所有
    之犯意聯絡，戊○○並基於意圖為自己不法之利益，於民國八十九年七月間某日
    ，將其向南陽實業股份有限公司（以下簡稱南陽公司）所購車牌號碼九Ｇ─五四
    四五號自用小客車乙輛，因其購車價款不足五十三萬元（係以本件借款支付該車
    之價金），佯以動產擔保交易設定動產抵押之方式，向設於桃園縣桃園市縣○路
    一一０號美商花旗銀行股份有限公司桃園分行（以下簡稱花旗銀行桃園分行）貸
    款五十三萬元，並以戊○○為動產擔保交易之債務人，雙方約定自八十九年八月
    二十六日起分四年共四十八期，按月攤還本息，每期付款一萬四千四百八十三元
    ，標的物存放地點為桃園縣桃園市○○街四八巷十四號九樓，在價金未付清之前
    ，戊○○僅得依約占有使用，不得任意遷移、出賣、出質、移轉、抵押或為其他
    處分，並由甲○○擔任連帶保證人，致使花旗銀行桃園分行不知其偽而陷於錯誤
    ，於同年七月二十六日同意撥款五十三萬元，經扣除三千元用以支付代書費、監
    理機關設定規費等相關費用外，並依約匯款五十二萬七千元（起訴書誤載為匯款
    五十三萬元）交付予銷售該動產抵押車輛之南陽公司，以付清購車價款，戊○○
    以甲○○擔任連帶保證人，與花旗銀行桃園分行於同年七月三十一日簽訂車輛貸
    款暨動產抵押契約，並約定將該車設定六十九萬元六千元之第一順位動產抵押權
    予花旗銀行桃園分行。戊○○於同年七月三十一日申辦新領牌照取得前開車輛後
    （汽車新領牌照登記書則由花旗銀行桃園分行保管），竟利用花旗銀行桃園分行
    尚未辦理動產抵押登記前，即於同年八月三日以該車向桃園市中正當舖（由己○○經手）典當八萬元（己○○將帳掛在聯合當舖），又於翌（四）日以該車向上
    開中正當舖（由己○○經手）典當二十七萬元（合計典當三十五萬元）（己○○
    仍將帳掛在聯合當舖），戊○○並簽發本票、書立未載日期、買賣價格之汽車買
    賣合約書及未有依動產擔保交易設定債務負擔，苟有先前設定負擔亦已全數清償
    完畢之切結書，供作典當借款擔保，惟戊○○前於同年七月二十九日曾為友人鍾
    有煒保證向上開中正當舖借款八萬元，該八萬元借款於同年八月五日到期，而鍾
    有煒並未還款或繳息（四千元），己○○即要戊○○負責，戊○○未能代為還款
    或繳息（四千元），己○○即要戊○○將該車質押予己○○，己○○且查知花旗
    銀行桃園分行尚未辦妥動產抵押登記，有機可乘，竟於同年八月五日使不知情之
    乙○○持戊○○之身分證，偽造戊○○之署押，填寫汽（機）車各項異動登記書
    ，向新竹監理所桃園監理站（下稱桃園監理站），補發汽車新領牌照登記書，己○○並偽以戊○○名義將該車設定五十萬元之第一順位動產抵押權予林龍江，並
    於當（五）日向桃園監理站申請登記，於同年八月八日辦妥動產抵押登記，己○○隨即於同年八月九日將該車以四十三萬四千元（即戊○○之借款三十五萬元加
    戊○○保證鍾有煒借款八萬元，八萬元之利息四千元之數額）出售予在中正當舖
    上班知情之丙○○，己○○又於同年八月二十九日使不知情之李依玲持戊○○之
    身分證、偽刻之戊○○印章，偽造戊○○之署押並蓋上偽刻之戊○○印章，填寫
    汽（機）車過戶登記書，向桃園監理站辦理過戶登記予丙○○（起訴書記載為戊○○取得前開車輛後，竟利用花旗銀行桃園分行尚未辦理動產抵押登記前，即將
    車出售予不知情之丙○○）。嗣因花旗銀行桃園分行發覺車輛已遭過戶他人名下
    ，戊○○又全部拒不付款，且與甲○○二人均不知去向，致生損害於花旗銀行桃
    園分行，花旗銀行桃園分行始知受騙。
二、案經花旗銀行桃園分行訴由臺灣桃園地方法院檢察署檢察官偵查起訴。
    理  由
一、訊據被告戊○○、甲○○對於右開事實均供承不諱，惟矢口否認有詐欺之犯行，
    辯稱：其等就是週轉不過來，才這麼做，不是意圖要把車賣掉，其等沒有施用詐
    術，沒有詐欺云云，然查右揭事實，業據告訴人花旗銀行桃園分行代理人丁○○
    、楊敏華、庚○○指訴綦詳，被告戊○○、甲○○購車申辦動產抵押分期付款後
    ，於八十九年八月三日、四日隨即將上開汽車向中正當舖先後典當借款八萬元、
    二十七萬元，後因保證債務，該車質押予中正當舖，由己○○如何補發汽車新領
    牌照登記書，辦妥動產抵押登記，出售予丙○○，辦理過戶登記予丙○○等節，
    並經證人己○○、丙○○到庭結證屬實，又己○○如何使乙○○持戊○○之身分
    證補發汽車新領牌照登記書，如何使李依玲持戊○○之身分證、印章，辦理過戶
    登記予丙○○各節，亦經證人乙○○、李依玲到庭結證無訛，復有車輛貸款暨動
    產抵押契約書、動產擔保交易動產抵押設定登記申請書二紙、撥款紀錄、存證信
    函各乙紙及交通部公路局新竹區監理所桃園監理站（八九）竹監桃字第二八四六
    八號函、汽車新領牌照登記書、汽（機）車各項異動登記書、汽（機）車過戶登
    記書、汽車買賣合約書、及未有依動產擔保交易設定債務負擔，苟有先前設定負
    擔亦已全數清償完畢之切結書、典當明細表、動產抵押契約等（除函為正本外，
    餘為影本）附卷可稽，參以被告戊○○、甲○○明知其購車已申辦動產抵押分期
    付款之貸款，焉可再將該車典當質押，而不付款，且觀被告戊○○於典當借款時
    有書立未有依動產擔保交易設定債務負擔，苟有先前設定負擔亦已全數清償完畢
    之切結書，又被告戊○○於本院審理時供稱因駕計程車出車禍，需賠償被害人六
    萬元，又因該車老舊修引擎需付款五萬元及七萬元，另有積欠他人債務、被人倒
    債等，亟需資金週轉，已週轉不過來等語，綜上查證，被告等有意圖為自己不法
    所有之情事，及被告戊○○有意圖為自己不法之利益之情事甚明，是被告所辯，
    要係避重就輕之詞，不足採信，本件事證明確，被告犯行至堪認定，應依法論科
    。
二、核被告甲○○所為，係犯刑法第三百三十九條第一項詐欺取財罪，被告戊○○所
    為係犯刑法第三百三十九條第一項之詐欺取財罪及動產擔保交易法第三十八條之
    罪，所犯上開二罪間，有方法結果之牽連關係，應依刑法第五十五條牽連犯之規
    定，從一重之刑法第三百三十九條第一項之詐欺取財罪處斷，被告二人間就詐欺
    取財罪部分，有犯意聯絡及行為分擔，均為共同正犯，起訴書就被告戊○○違反
    動產擔保交易法之事實，已予記載，惟漏未引用所犯法條尚有未洽，又此部分與
    詐欺取財部分有牽連犯裁判上一罪之關係，起訴書並已記載被告違反動產擔保交
    易法之事實，本院得併予審理。爰審酌被告之品行、犯罪之動機、目的、手段，
    、生活狀況、智識程度、所生危害，詐欺取財之金額高達五十三萬元，及犯罪後
    之態度等一切情狀，量處如主文所示之刑，以資懲戒。查易科罰金之折算規定刑
    法第四十一條業於九十年一月十日公布修正為：「犯最重本刑為五年以下有期徒
    刑以下之罪，而受六個月以下有期徒刑或拘役之宣告，因身體、教育、職業、家
    庭之關係或其他正當事由，執行顯有困難者，得以一元以上三元以下折算一日，
    易科罰金。但確因不執行所宣告之刑，難收矯正之效，或難以維持法秩序者，不
    在此限。」「併合處罰之數罪，均有前項情形，其應執行之刑逾六月者，亦同。
    」（九十年一月十二日生效），被告行為後法律有變更，比較新舊法結果，以新
    法對被告較為有利，應適用修正後刑法第四十一條第一項前段之規定諭知易科罰
    金之折算標準。末查被告甲○○未曾受有期徒刑以上刑之宣告，有台灣桃園地方
    法院檢察署刑案資料查註紀錄表及台灣高等法院被告全國前案紀錄表各二紙在卷
    可憑，被告甲○○因一時失慮，偶罹刑典，事後已坦承犯行，深具悔意，經此刑
    之宣告後，應知警惕而無再犯之虞，本院因認暫不執行其刑為當，均予以宣告緩
    刑二年，用啟自新，以觀後效。
三、至己○○、丙○○涉嫌偽造文書部分，應由檢察官另行偵辦。
據上論斷，應依刑事訴訟法第二百九十九條第一項前段，動產擔保交易法第三十八條
，刑法第二條第一項前段、第二十八條、第三百三十九條第一項、第五十五條、第七
十四條第一款、修正後第四十一條第一項前段，罰金罰鍰提高標準條例第一條前段、
第二條，判決如主文。
本案經檢察官胡樹德到庭執行職務。
中      華      民      國      九十    年      七      月    二十四    日
                                 臺灣桃園地方法院刑事第四庭
                                     法    官  鄭  景  文
右正本證明與原本無異。
如不服本判決，應於判決送達後十日內，向本院提出上訴狀。
                       書 記 官  孫  立  文
中      華      民      國      九十    年       八     月       九     日
附錄論罪科刑法條：刑法第三百三十九條第一項、動產擔保交易法第三十八條。
刑法第三百三十九條：
意圖為自己或第三人不法之所有，以詐術使人將本人或第三人之物交付者，處五年以
下有期徒刑、拘役或科或併科一千元（已提高十倍為一萬元）以下罰金。
以前項方法得財產上不法之利益或使第三人得之者，亦同。
前二項之未遂犯罰之。
動產擔保交易法第三十八條
動產擔保交易之債務人，意圖不法之利益，將標的物遷移、出賣、出質、移轉、抵押
為其他處分，致生損害債權人者，處三年以下有期徒刑、拘役或科或併科六千元以下
之罰金。


司法院資訊處製作；財團法人民間司法改革基金會備份。
